【裁判字號】    97,訴,1058
【裁判日期】    970620
【裁判案由】    確認法定代理權不存在
【裁判全文】
臺灣板橋地方法院民事判決              97年度訴字第1058號
原      告  響泰工程顧問有限公司
法定代理人  甲○○
被      告  乙○○
訴訟代理人  林金鈴律師
上列當事人間請求確認法定代理權不存在事件，經本院於民國97
年6月6日言詞辯論終結，判決如下：
    主  文
原告之訴駁回。
訴訟費用由原告負擔。
    事實及理由
一、原告主張：被告前曾以「北橋營造工程有限公司」（下稱北
    橋公司）之代表人之意旨，而於民國95年間與原告公司、訴
    外人李秀鶴簽訂如附件所示之協議書，惟北橋公司已於92年
    間遭主管機關為廢止登記之處分，北橋公司依法應行清算程
    序，且應以清算人為公司負責人。由於北橋公司已進入清算
    程序，被告既非北橋公司清算人，亦不能代表北橋公司，且
    被告亦未向法院呈報為北橋公司清算人，自亦不得行使清算
    人之職權。因被告前曾代表北橋公司簽立附件所示之協議書
    ，該協議書約定之內容，自屬法律關係，且被告與北橋公司
    法定代理權之存在，將影響上開協議書法律關係之效力，原
    告有即受確認判決之法律上利益，為此提起本訴，求為判決
    ：確認被告對於附件所示協議書為北橋公司之法定代理權不
    存在等語。
二、被告則以：原告本件確認之訴所欲確認者，並非其所主張之
    協議書之法律關係有效或存在與否，而係請求確認被告之法
    定代理權是否存在，故非確認法律關係本身，與民事訴訟法
    第247 條規定不符。且前開95年3 月26日所立之協議書，乃
    原告原法定代理人蕭志隆意圖不法利益，潛行單獨以原告名
    義承受台灣台北地方法院85年度拍字第8101號之台北縣新店
    市○○路77號美麗殿地下2 、3 、4 、5 樓建物，於94年間
    被原告之債權人向台灣台北地方法院聲請拍賣（案號：93年
    度民執宇字第8220號），懼一再被減價拍賣，致影響原告公
    司、北橋公司、及原告公司債權人之權益，而成立之協議，
    故如該拍賣事件終未拍定（包括未予承受，或承受被撤銷）
    ，該建物已予撤銷查封，返還原告公司，且協議書約定之內
    容已無法成就，故該協議已不存在，原告即已無不安之情事
    。故縱將被告對北橋公司之法定代理權加以排除，亦已無實
    益，原告無提起本件確認之訴之必要。又北橋公司已經解散
    ，沒有選任清算人，公司章程也沒規定清算人。但是股東有
    決定由被告處理北橋公司後續債務問題，只是沒有明確記載
    要選任被告為北橋公司清算人等語資為抗辯，併為答辯聲明
    ：原告之訴駁回。
三、按「確認法律關係之訴，非原告有即受確認判決之法律上利
    益者，不得提起之；確認證書真偽或為法律關係基礎事實存
    否之訴，亦同。」、「前項確認法律關係基礎事實存否之訴
    ，以原告不能提起他訴訟者為限。」，民事訴訟法第247 條
    第1 、2 項定有明文。本件原告主張被告非北橋公司法定代
    理人，而以北橋公司名義與原告及訴外人李秀鶴簽立如附件
    所示之協議書，影響該協議書之效力，故求為確認被告對於
    附件所示協議書為北橋公司之法定代理權不存在等語。惟查
    ：被告是否為北橋公司之法定代理人，即其法定代理權之有
    無，乃事實問題，並非法律關係。而原告就其上開主張，並
    非不能以北橋公司為被告，就附件協議書內容所示之法律關
    係提起確認之訴。然經本院於97年6 月6 日言詞辯論期日為
    闡明後，原告仍堅持欲確認被告對於北橋公司之法定代理權
    不存在。故依上開民事訴訟法第247 條第2 項規定，自於法
    不合。矧，經查被告原為北橋公司之董事長，而該公司業於
    92年9 月8 日遭經濟部以經授中字第09234764010 號函命令
    解散，該公司未依限辦理解散登記，經經濟部於92年11月25
    日以經授中字第09234800490 號函廢止其公司登記，有北橋
    公司變更登記事項卡影本、上開經濟部92年11月25日經授中
    字第09234800490 號函影本附卷可稽（見本院卷第18至21頁
    ）。而依公司法第24條規定：「解散之公司除因合併、分割
    或破產而解散外，應行清算。」。另依公司法第113 條準用
    同法第79條規定：「公司之清算，以全體股東為清算人。但
    本法或章程另有規定或經股東決議，另選清算人者，不在此
    限。」。本件北橋公司解散後，其公司或章程並未另有規定
    清算人，有被告提出之北橋公司章程影本在卷可參（見本院
    卷第39至41頁）。雖被告另辯稱：北橋公司股東已決議由被
    告處理北橋公司解散後之後續債權、債務等問題，並提出北
    橋公司93年10月1 日股東會議記錄影本一份（見本院卷第35
    至36頁），然因原告對該股東會議記錄之真正尚有爭執。惟
    縱使北橋公司解散後，其股東會議並未決議選任被告為清算
    人，依上開公司法第113 條準用同法第79條規定，應以包括
    被告在內之全體股東為清算人。再依公司法第113 條準用同
    法第85條第1 項前段規定：「清算人有數人時，得推定一人
    或數人代表公司，如未推定時，各有對於第三人代表公司之
    權。」是被告既為北橋公司股東，而為該公司清算人之一，
    自亦有代表該公司之權，即有法定代理權。其以北橋公司法
    定代理人身分，與原告、訴外人李秀鶴簽訂如附件所示之協
    議書，即非無權代理。因此，本件原告起訴請求確認被告對
    於附件所示協議書為北橋公司之法定代理權不存在，即乏依
    據，應予駁回。
四、結論：原告之訴為無理由，依民事訴訟法第78條，判決如主
    文。
中    華    民    國    97    年    6     月    20    日
                  民事第一庭    法  官  黃信樺
以上正本係照原本作成
如對本判決上訴，須於判決送達後20日內向本院提出上訴狀
中    華    民    國    97    年    6     月    20    日
                                書記官  李佳靜


司法院資訊處製作；財團法人民間司法改革基金會備份。
